臺北高等行政法院判決
　　　　　　　　　　　　　　　　93年度簡字第00815號
原　　　告　甲○○
被　　　告　財政部臺北市國稅局
代　表　人　張盛和（局長）
訴訟代理人　丁○○
　　　　　　丙○○
上當事人間因綜合所得稅事件，原告不服財政部中華民國93年4
月7日台財訴字第0930011866號訴願決定，提起行政訴訟，本院
判決如下：
　　主  文
訴願決定及原處分（復查決定）均撤銷。
訴訟費用由被告負擔。
　　事  實
一、事實概要：原告民國（下同）87年度綜合所得稅結算申報，
    經被告核定綜合所得總額為新台幣（下同）3,104,627元，
    淨額為1,657,261元。原告對原核定增列源自受其扶養親屬
    賴嘉猷所有台中市○區○○路161號房屋之租賃所得220,717
    元部分不服，申請復查，未獲變更，提起訴願，遭決定駁回
    ，遂提起行政訴訟。
二、兩造聲明：
　　(一)原告聲明：
      1.訴願決定及原處分均撤銷。
      2.訴訟費用由被告負擔。
　　(二)被告聲明：
      1.原告之訴駁回。
      2.訴訟費用由原告負擔。
三、兩造之爭點：
　　(一)原告主張：
      1.查原告受扶養親屬賴嘉猷，於79年間罹老年癡呆症，即
        由原告自台中市接往台北市奉養並醫療，歷10年療程，
        於89年12月辭世，因父親賴嘉猷均一生刻檢，置有甚多
        不動產，且均親自處理，迨罹病，子女均在國外或北部
        ，致台中產業疏於管理，即以本件涉案台中市○區○○
        路161號房屋，亦是被告查核后，原告往尋察查，發現
        該屋係於77年間出租予吳壯揚為住家使用，79年後疏於
        管理，致遭第三人無權占有，並未收有租金，以父親辭
        世後，遺產及遺產稅處理繁冗，原告刻依序處理中，近
        期將對該屋採取法律行動。
      2.而本件核課，被告顯有違法不當，蓋其核課依據為行為
        時所得稅法第14條第1項第5項第4款及同法施行細則第
        16條第3項，其前題要件為「將財產借與他人使用」，
        此應由被告舉證，方能據以核課，而查被告僅查得該屋
        現有向陽樓設籍營業中，並未查得原告受扶養親屬出借
        與向陽樓之任何證據，即據以核課，顯屬違法不當，未
        能舉證核課之積極證據，而要求原告舉遭第三人無權占
        有之消極證據亦顯與前行政法院36年度判字第16號判例
        意旨不符。
      3.據上，請判決如原告起訴之聲明，以符實際，而維依法
        課稅原則感。
　　(二)被告主張：
      1.按「個人之綜合所得總額，以其全年左列各類所得合併
        計算之：‧‧‧第5類：租賃所得及權利所得：‧‧‧
        四、將財產借與他人使用，除經查明確係無償且非供營
        業或執行業務者使用外，應參照當地一般租金情況，計
        算租賃收入，繳納所得稅。」、「所稱當地一般租金，
        由當地主管稽徵機關查明報由省（直轄市）主管稽徵機
        關核定，並送財政部備查。」分別為行為時所得稅法第
        14條第1項第5類第4款及同法施行細則第16條第3項所明
        定。又「城市地方房屋之租金，以不超過土地及其建築
        物申報總價額年息百分之十為限。」為土地法第97條第
        1項所明定。次查經財政部核備之87年度有關臺灣省一
        般租金標準：非住家用（含營業用）：依「營業人查定
        營業費用標準等級評定表」及「營業稅特種稅額查定費
        用標準等級表」規定，並經實地調查租金情況予以核定
        。
      2.本件原告扶養親屬賴嘉猶於87年度將其所有臺中市○區
        ○○路161號房屋，出租予向陽樓餃子館精武分店（以
        下簡稱向陽樓）使用，財政部臺灣省中區國稅局大智稽
        徵所（以下簡稱中區國稅局）乃依據87年度非自住房屋
        使用及租賃情形核定表資料，按當地一般租金標準，核
        定原告扶養親屬賴嘉猶君所有系爭房屋之租賃所得為
        220,717元，被告乃依法歸課原告當年度綜合所得稅。
      3.本件原告主張系爭房屋係遭第三人無權占有，並無租賃
        所得乙節。經查向陽樓係自80年初設籍系爭房屋，迄今
        仍營業中。次經被告於92年5月6日以財北國稅法字第
        0920222655號函向中區國稅局及向陽樓函查系爭房屋之
        出租事實，惟向陽樓並未回復；中區國稅局則復以向陽
        樓自八十年間設籍至今，且仍營業中，原核定依法核定
        租賃所得並無違誤。至原告主張系爭房屋遭無權占有，
        並前後三次主張蒐集資料，向被告申請延期補證；惟自
        原告申請復查之始即稱將對違法占用者採取法律行動，
        至今已近3年，原告仍未提供任何資料，以資證明。又
        系爭房屋既有商號設籍營業之事實，被告又已就原告主
        張向房屋所在地稽徵機關及使用人向陽樓分別查核，惟
        仍未獲致任何有利於原告之事證。則被告已盡查核之能
        事，原告復未能舉證以實其說，按前行政法院36年判字
        第16號判例明定：「當事人主張事實須負舉證責任，倘
        其所提出之證據不足為主張事實之證明，自不能認其主
        張之事實為真。」，原核定依該屋使用情形，按前揭法
        條規定依當地一般租金標準核計租賃所得為220,717元
        ，洵無不合，復查決定及訴願決定予以駁回，亦無不合
        。
      4.據上論述，本件原處分、訴願決定均無違誤，請判決如
        被告答辯聲明。
　　理  由
一、本件原告87年度綜合所得稅結算申報，被告查核認原告之扶
    養親屬賴嘉猷所有台中市○區○○路161號房屋，由向陽樓
    餃子館精武分店（以下簡稱向陽樓）使用營業中，且自80年
    初即設籍該址，而原告主張系爭房屋遭無權占有，復未能舉
    證以實其說，因認賴嘉猷於87年有將系爭房屋出租予向陽樓
    ，乃依據87年度非自住房屋使用及租賃情形核定表資料，按
    當地一般租金標準，核定原告扶養親屬賴嘉猷源自系爭房屋
    之租賃所得220,717元，核定原告87年度綜合所得總額為3,1
    04,627元，淨額為1,657,261元，固非無見。
二、惟查，向陽樓之負責人為乙○○，此有營利事業暨扣繳單位
    資料查詢單附原處分卷可稽；經本院傳訊乙○○結證稱：「
    （87年間你有無使用台中市○區○○路161號開設向陽樓餃
    子館？）有。（房屋是誰的？）我不曉得房屋是誰的，之前
    是東勢牛霸王餐廳，我在79年以170萬元向他頂過來，包含
    建築物及裝璜生產設備在內。（你又頂出去了？）我是今年
    五月份租給一位葉小姐，一個月六萬五千元，葉小姐也是開
    餐館。（你經營期間有無付租金？）第一年有付地租，是付
    給吳壯揚，一個月租金是三萬元，後來不想做，但找不到他
    的人，有我押金約6、70萬元放在他那裡，所以我仍繼續做
    ，沒有再付租金。」等語（見本院93年11月16日準備程序筆
    錄），足見原告訴稱系爭房屋於79年後疏於管理，致遭第三
    人無權占用，並未收有租金乙節，非不可採。是被告徒以系
    爭房屋為向陽樓使用，未進一步查證，即認定賴嘉猷有出租
    系爭房屋之事實，以設算租金歸課原告當年度綜合所得稅，
    即嫌率斷，訴願決定未加糾正，亦有未合。原告執此指摘，
    為有理由，爰將訴願決定及原處分（復查決定）均撤銷，由
    被告依本院之上開見解另為適法之處分，以昭公允。又本件
    為簡易訴訟程序事件，依卷內資料及本院調查所得，事證已
    臻明確，故不經言詞辯論為之，併此敘明。
據上論結，本件原告之訴為有理由，依行政訴訟法第233條第1項
、第236條、第195條第1項前段、第98條第3項前段，判決如主文
。
中　　華　　民　　國　　94　　年　 　3　　月　 31  　 日
                      第  四  庭  法  官  李得灶
上為正本係照原本作成。
本件以訴訟事件所涉及之法律見解具有原則性者為限，始得於本
判決送達後20日內向本院提出上訴狀並表明上訴理由，如已於本
判決宣示後送達前提起上訴者，應於判決送達後20日內補具上訴
理由（均按他造人數附繕本），且經最高行政法院許可後方得上
訴。
中　　華　　民　　國　　94　　年　 　4　　月　　6　　 日
                                  書記官  陳清容
